【裁判字號】    91,訴,2313
【裁判日期】    920130
【裁判案由】    侵權行為損害賠償
【裁判全文】
臺灣板橋地方法院民事判決  九十一年度訴字第二三一三號
    原      告    甲○○
    兼訴訟代理人  乙○○
    被      告    丙○○
右當事人間侵權行為損害賠償事件，經刑事庭移送前來（九十一年交附民字第一０五
號），本院判決如左：
    主    文
被告應給付原告甲○○新臺幣貳拾參萬參仟柒佰零肆元，及自民國九十一年五月三十
日起至清償日止，按週年利率百分之五計算之利息。
被告應給付原告乙○○新臺幣壹拾陸萬貳仟柒佰零壹元，及自民國九十一年五月三十
日起至清償日止，按週年利率百分之五計算之利息。
原告其餘之訴駁回。
訴訟費用由被告負擔十分之六，餘由原告負擔。
本判決第一項於原告甲○○以新臺幣柒萬柒仟元供擔保後，第二項於原告乙○○以新
臺幣伍萬肆仟元供擔保後，得為假執行。
原告其餘假執行之聲請駁回。
    事    實
甲、原告方面：
  一、聲明：
  １被告應給付原告甲○○新台幣（下同）四十四萬八千五百十四元及自起訴狀繕本
    送達翌日起至清償日止按週年利率百分之五計算之利息。
  ２被告應給付原告乙○○二十三萬六千八百九十九元及自起訴狀繕本送達翌日起至
    清償日止按週年利率百分之五計算之利息。
  ３原告等願供擔保，請准宣告假執行。
  二、陳述：
  １被告於民國九十一年四月十六日凌晨二、三時許，酒醉駕駛車牌號碼ＤＩ－４０
    ８３號自用小客車行經重陽橋由蘆洲往臺北市方向，因被告酒醉駕車意識模糊，
    疏於注意車前狀況，亦未與前車保持安全距離，自後方猛力撞擊前方由原告乙○○駕駛車牌號碼Ｖ４－２０７１號自用小客車，致原告乙○○受有左肩骨折脫臼
    之傷害，而其所載之乘客即原告甲○○受有骨盤骨折、左腳掌骨骨折、左膝內側
    副韌帶扭傷等傷害。
  ２原告甲○○因本件車禍而支出下列費用：
  (1)醫藥費用：原告前往新光醫院及漢方醫院就診支出醫藥費六萬一千二百八十九元
    。
  (2)交通費用：原告受傷不良於行，往來新光醫院，支出計程車費一萬二千二百二十
    五元。
  (3)工作損失：原告任職瑞傳科技股份有限公司，月薪二萬五千元，因傷須休養三個
    月，不能工作，請求工作損失七萬五千元。
  (4)慰撫金：原告受傷今迄今仍賴柺杖行動，無法正常生活，精神上自受有痛苦，請
    求慰撫金三十萬元。
    共計為四十四萬八千五百十四元。
  ３原告乙○○因本件車禍而支出下列費用：
  (1)醫藥費用：原告前往新光醫院、亞東醫院及天心醫院就醫，支出醫藥費三萬一千
    八百九十九元。
  (2)工作損失：原告任職春天酒店，擔任櫃台主任，月薪三萬五千元，因傷須休養三
    個月，請求工作損失十萬五千元。
  (3)慰撫金：原告受傷迄今仍在復建中，左手無法伸直，請求慰撫金十萬元。
    共計為二十三萬六千八百九十九元。
乙、被告方面：
    被告丙○○未於言詞辯論期日到場，亦未提出書狀作何聲明或陳述。
    理    由
一、被告經合法通知，未於言詞辯論期日到場，核無民事訴訟法第三百八十六條所列
    各款情形，爰依原告之聲請，由其一造辯論而為判決。
二、按訴狀送達後，原告不得將原訴變更或追加他訴，但擴張或減縮應受判決事項之
    聲明者，不在此限，民事訴訟法二百五十五條第一項第三款定有明文。本件原告
    甲○○於起訴時係請求「五十三萬八千五百十四元及自起訴狀繕本送達翌日起至
    清償日止按週年利率百分之五計算之利息」，嗣於訴狀送達後，因看護費用九萬
    元撤回不請求，爰變更聲明為「被告應給付原告甲○○四十四萬八千五百十四元
    及自起訴狀繕本送達翌日起至清償日止按週年利率百分之五計算之利息」，而原
    告乙○○於起訴時係請求「三十九萬六千八百九十九元及自起訴狀繕本送達翌日
    起至清償日止按週年利率百分之五計算之利息」，嗣於訴狀送達後，因車損費用
    十六萬元撤回不請求，爰變更聲明為「被告應給付原告乙○○二十三萬六千八百
    九十九元及自起訴狀繕本送達翌日起至清償日止按週年利率百分之五計算之利息
    」，核均屬減縮應受判決事項之聲明，爰准為訴之變更。
三、原告主張被告於右揭時間酒後駕駛車牌號碼ＤＩ－４０８３號自用小客車，因受
    酒精影響，無法妥適操控車輛，復疏未注意車前狀況，致反應不及而追撞在前方
    同向行駛，由原告乙○○所駕駛車牌號碼Ｖ４－２０７１號自用小客車，致原告
    乙○○、甲○○車毀人傷之事實，業據原告提出診斷證明書為證，被告於刑事案
    件審理時亦不否認酒後駕車肇事，復有道路交通事故調查報告表、車損照片、酒
    精測試結果（每公升零點五九毫克），附於本院九十一年度交易字第一九九號刑
    事案件卷內，經調閱查明，且被告丙○○已於相當時期受合法之通知，未於言詞
    辯論期日到場，亦未提出準備書狀予以爭執，視同自認，堪認原告上開主張為真
    實。按「汽車駕駛人飲用酒類或其他類似物後其吐氣所含酒精濃度超過每公升零
    點二五毫克者，不得駕車」、「汽車行駛時，駕駛人應注意車前狀況及兩車併行
    之間隔，並隨時採取必要之安全措施」，道路交通安全規則第一百十四條第二款
    、第九十四條第三項分別定有明文。被告駕駛汽車，自應遵守上開規定，而依前
    揭道路交通事故調查報告表所載，案發當時天候晴，雖為夜間但有照明，案發現
    場道路為直路，路面無缺陷及障礙物，視距良好，地面標線清晰，依當時情況並
    無不能注意之情事，據被告於刑事案件審理時供稱：我承認是我喝酒才會使我撞
    倒他，如果當時我沒有喝酒，應該可以看到他而不撞倒他等語（見本院九十一年
    交易字第一九九卷第三十七頁）等語，足見被告丙○○有明知自己酒後已不能安
    全駕駛竟仍率爾駕車及疏未注意車前狀況，倘被告不酒後駕車，並注意車前狀況
    ，即可避免本件車禍之發生，其有過失自明，且其過失與原告所受傷害間，有相
    當因果關係，應負侵權行為損害賠償責任。
四、按因故意或過失，不法侵害他人權利者，應負損害賠償責任，民法第一百八十四
    條第一項前段著有明文，本件被告過失不法侵害原告乙○○、甲○○之身體，對
    於原告因此所受之損害，應負賠償責任。茲就原告之各項請求，分別審酌如下：
  １原告甲○○部分：
  (1)醫藥費用：按「全民健康保險法第八十二條規定：保險對象因汽車交通事故，經
    本保險提供醫療給付者，本保險之保險人得向強制汽車責任保險之保險人代位請
    求該項給付。全民健康保險法為保險法之特別法，依特別法優於普通法之原則，
    上開八十二條之規定應優先於保險法第一百三十五條、第一百零三條之規定而為
    適用。從而全民健康保險之被保險人因汽車交通事故經全民健康保險提供醫療給
    付者，全民健康保險之保險人得向強制汽車責任保險之保險人代位請求該項給付
    。而依強制汽車責任保險法第三十條規定，於該範圍內，加害人或強制汽車責任
    保險之被保險人之受賠償額因得扣除而免除。從而全民健康保險之被保險人對於
    加害人之損害賠償請求權亦因而喪失。」，最高法院八十九年臺上字第二○一四
    號判決意旨參照，亦即被害人僅得就自負醫藥費額請求加害人賠償。本件原告甲○○主張支出醫藥費用六萬一千二百八十九元，並提出新光醫院所開具自九十一
    年四月十六日至同年月二十四日之全民健保費用明細及其於同年四月十六日至同
    年五月十七日門診之醫療費用收據，及漢方中醫聯合診所開具自九十一年六月二
    十二日至同年十一月十六日之自費醫療費用收據為證。經查：原告所提出之九十
    一年四月十六日至二十四日之全民健保費用明細一紙一萬六千零七十元，其中一
    萬四千四百六十二元係屬全民健保給付，原告不得請求被告賠償，其餘自負一千
    六百零八元重複請求（包含在另一紙一萬九千四百四十九元之醫藥費收據內），
    是該一萬六千零七十元之請求應全部剔除，另一紙一萬零一百八十七元全民健保
    費用明細，其中九千七百六十七元係全民健保給付，原告不得請求，其餘自負四
    百二十元重複請求給付（包含在另一紙二千三百七十元之醫藥費收據內），是該
    一萬零一百八十七元之請求全部剔除，總計新光醫院醫藥費自負部分為二萬三千
    八百九十九元，又自負部分中有七百十元為診斷證明書費，漢方診所醫藥費自負
    部分為三千三百九十元，其中有一百元為診斷書費。按診斷證明書之支出，非屬
    於醫療之必要費用，亦予剔除，是原告甲○○得請求之金額為二萬六千四百七十
    九元（00000-000+0000-000 =26479）。
  (2)交通費用：
    原告甲○○主張：車禍後往返新光醫院、漢方醫院之計程車資共計一萬二千二百
    二十五元。核原告甲○○因本件車禍骨盤受傷不良於行，其前往醫院就診，有必
    要搭乘計程車，此計程車資係屬必要費用，經查：原告甲○○提出往返新光醫院
    計程車收據計一萬零四百九十五元，往返漢方醫院計程車收據計一萬四千九百元
    ，是原告甲○○請求交通費一萬二千二百二十五元，應予准許。
  (3)工作損失：
    原告甲○○主張其因受傷無法工作，共計三個月，每月損失收入二萬五千元，共
    計七萬五千元，請求被告賠償等情，業據原告提出瑞傳科技股份有限公司薪資明
    細表及新光醫院認原告須休養復健三個月，所出具九十一年十二月二十七日新乙
    診字第九一○三七０六一號乙種診斷證明書足憑，自可信為真實，原告請求三個
    月之工作損失七萬五千元（25000x3=75000），應予准許。
  (4)慰撫金：按不法侵害他人之身體者，被害人雖非財產上之損害，亦得請求賠償相
    當之金額，民法第一百九十五條第一項定有明文。查原告甲○○因本件車禍受有
    骨盤骨折、左腳掌骨骨折、左膝內側副韌帶扭傷，有前揭新光醫院診斷證明書可
    稽，且原告甲○○因此住院八日，休養復健三個月，迄今行動仍需藉助柺杖行走
    ，其精神上自受有痛苦，爰審酌原告甲○○為生產線作業員、國中畢業，被告丙○○則以擺設路邊攤維生、高中畢業（見九十一年交易字第一九九號刑事卷），
    及原告甲○○所受痛苦程度等一切情狀，認原告甲○○請求十二萬元之慰撫金為
    適當。
  ２原告乙○○部分：
  (1)醫藥費用：
    原告乙○○主張支出醫藥費用三萬一千八百九十九元，並提出新光醫院所開具
    自九十一年四月十六日至同年五月十七日間門診之醫療費用收據，財團法人徐
    元智先生醫藥基金會附設亞東紀念醫院（以下簡稱亞東醫院）自九十一年六月二
    十日至同年九月十六日間醫療費用收據，及天心中醫醫院（以下簡稱漢方醫院
    ）所開具自九十一年七月二十二日至同年十二月四日之門診處方收費明細及收據
    為證，經查新光醫院自負部分為二千八百五十一元，其中有二百元為診斷證明
    書費，亞東醫院自負部分為一千六百五十元，其中有二百元為診斷證明書費，
    天心醫院自負部分為三千六百元，是原告請求之醫藥費用，應扣除全民健保給
    付部分，僅得就自負額為請求，又診斷證明書之支出，非屬於醫療之必要費用，
    亦予剔除，原告得請求之金額為七千七百零一元（2851+1650+0000-000-000
    =7701 ）。
  (2)工作損失：
    原告乙○○主張其因受傷無法工作，共計三個月，每月損失工作收入三萬五千元
    ，共計十萬五千元，請求被告賠償等情，業據原告提出春天酒店薪資明細表及新
    光醫院認原告須休養復健三個月，所出具九十一年四月二十五日新乙診字第九一
    ○一一○九九號乙種診斷證明書足憑，自可信為真實，原告請求三個月工作損失
    十萬五千元（35000 x3=105000），應予准許。
  (3)慰撫金：
    原告乙○○因本件車禍受有左肩骨折性脫臼、左背擦、挫傷，急診就醫，於當日
    接受徒手復位手術，亦有前揭新光醫院診斷證明書足憑，需休養復健三個月，左
    手現仍無法伸直，仍須繼續治療，精神上自受有痛苦，爰審酌原告乙○○為酒店
    櫃台人員、高中畢業，被告丙○○則以擺設路邊攤維生、高中畢業，及原告乙○○所受痛苦程度等一切情狀，認原告乙○○請求五萬元之慰撫金為適當。
五、綜上所述，原告甲○○請求被告賠償二十三萬三千七百零四元，原告乙○○請求
    被告賠償十六萬二千七百零一元，及自九十一年五月三十日即起訴狀繕本送達翌
    日起至清償日止按週年利率百分之五計算之利息，為有理由，應予准許，逾此範
    圍之請求，為無理由，應予駁回。
六、原告陳明願供擔保，以代釋明，請求宣告假執行，其勝訴部分，核無不合，爰酌
    定相當之擔保金額而准許之，其敗訴部分，假執行之聲請，亦失所附麗，應併於
    駁回。
七、結論：本件原告之訴為一部有理由，一部無理由，依民事訴訟法三百八十五條第
    一項前段、第七十九條但書、第八十五條第一項前段、第三百九十條第二項，判
    決如主文。
中      華      民      國    九十二    年      一      月      三十    日
                                  臺灣板橋地方法院民事第三庭
~B法  官  陳映如
右為正本係照原本作成。
如對本院判決上訴，須於判決送達後廿日內向本院提出上訴狀。
中      華      民      國    九十二    年      一      月      三十    日
~B書記官  高玉彬


司法院資訊處製作；財團法人民間司法改革基金會備份。
